臺灣臺南地方法院刑事判決　　　　　　　95年度訴字第1091號
公　訴　人　臺灣臺南地方法院檢察署檢察官
被　　　告　甲○○
選任辯護人　林士龍律師
　　　　　　彭大勇律師
被　　　告　乙○○
選任辯護人　蘇文奕律師
上列被告等因毒品危害防制條例案件，經檢察官提起公訴（九十
四年度偵字第一二一七四號），本院判決如下：
    主  文
甲○○共同意圖販賣而持有第三級毒品，處有期徒刑參年陸月，
，扣案第三級毒品愷他命貳拾參點肆公克、第四級毒品Ｎｉｍｅ
ｔａｚｅｐａｍ伍拾點捌伍公克、行動電話手機貳支（內含門號
000000000號行動電話晶片壹片、000000000
0號行動電話晶片壹片）均沒收之。
乙○○共同意圖販賣而持有第三級毒品，處有期徒刑參年貳月，
扣案第三級毒品愷他命貳拾參點肆公克、第四級毒品Ｎｉｍｅｔ
ａｚｅｐａｍ伍拾點捌伍公克、行動電話手機貳支（內含門號0
00000000號行動電話晶片壹片、0000000000
號行動電話晶片壹片）均沒收之。
    事  實
一、甲○○於民國九十四年七月間，在其友人吳宛芸位於台南市
    ○○路五０七之五號十九樓之一租屋處附近，先以每包（內
    含第三級毒品愷他命一公克）新台幣（下同）一千元及每顆
    第四級毒品Ｎｉｍｅｔａｚｅｐａｍ（即俗稱之一粒眠，以
    下以一粒眠稱之）二十五元之價格，向綽號「阿倫」之真實
    姓名年籍不詳之成年男子購買第三級毒品愷他命五十包，與
    第四級毒品一粒眠四百顆。甲○○購得前揭第三級毒品愷他
    命與第四級毒品一粒眠後，除供自行施用外，復另行起意，
    與乙○○共同基於販賣第三級毒品愷他命與第四級毒品一粒
    眠之犯意聯絡而共同持有之，由甲○○持內含門號0000
    00000號行動電話晶片之行動電話手機一支，乙○○則
    持內含0000000000號行動電話晶片之行動電話手
    機一支以供其等與欲購買毒品聯絡及其等彼此間聯絡有關販
    賣毒品之用。甲○○並將前開所購得之第三級毒品愷他命與
    第四級毒品一粒眠先行置於不知情之吳宛芸前開租處，待其
    或乙○○接獲購毒者表示欲購買毒品之意思時，即由甲○○
    自行至吳宛芸前開租處取用毒品並交付。嗣經警於九十四年
    九月二十九日前往吳宛芸前開租處執行搜索，並在該處扣得
    第三級毒品愷他命二十三點四公克、第四級毒品一粒眠二百
    八十三顆（重五十八點五公克）、與分屬甲○○、乙○○所
    有，且供彼等犯罪所用之內含門號000000000號、
    0000000000號行動電話晶片之行動電話手機各一
    支，與供彼等施用第三級毒品愷他命所用之愷他命研磨器一
    組、研磨板一片、吸管一支等物。
二、案經台南市警察局第五分局報告台灣台南地方法院檢察署檢
    察官偵查起訴。
    理  由
壹、程序方面：
一、按被告以外之人於審判外之言詞或書面陳述，除法律有規定
    者外，不得作為證據，刑事訴訟法第一百五十九條第一項定
    有明文，查同案被告甲○○於警詢之證述，係被告乙○○以
    外之人於審判外之陳述，且被告乙○○不同意作為證據，原
    則上不得作為認定被告乙○○之證據資料。另檢察官亦未證
    明同案被告甲○○於警詢之證述具有刑事訴訟法第一百五十
    九條之二所示「具有較可信之特別情況，且為證明犯罪事實
    存否所必要」之回復證據能力之外部情況要件，是同案被告
    甲○○於警詢之證述，應不得採為認定被告乙○○犯罪事實
    之證據。另按證人應命具結；又證人、鑑定人依法應具結而
    未具結者，其證言或鑑定意見，不得作為證據，刑事訴訟法
    第一百八十六條第一項前段、第一百五十八條之三分別定有
    明文。查同案被告甲○○於偵查應訊時所為之陳述，均未經
    具結，參諸前開規定，自均不得採為認定被告乙○○犯罪事
    實之證據。
二、按被告以外之人於審判外之陳述，經當事人於審判程序同意
    作為證據，法院審酌該言詞陳述或書面陳述作成時之情況，
    認為適當者，亦得為證據，刑事訴訟法第一百五十九條之五
    第一項定有明文。查被告甲○○於本院審理時對共同被告乙
    ○○及證人吳松霖於警詢時為筆錄之證據能力不予爭執；被
    告乙○○於本院審理時對證人吳松霖於警詢時為筆錄之證據
    能力不予爭執，且本院依卷內資料審酌該警詢作成時之情況
    ，亦認為並未有何違背法律或其他相關規定之情事，而應認
    為適當，是依刑事訴訟法第一百五十九條之五第一項之規定
    ，上開共同被告乙○○及證人吳松霖於警詢所作之筆錄，為
    傳聞法則之例外而具有證據能力，本院自得引為判決參考之
    依據。
三、按有事實足認被告或犯罪嫌疑人有下列各款罪嫌之一，並危
    害國家安全或社會秩序情節重大，而有相當理由可信其通訊
    內容與本案有關，且不能或難以其他方法蒐集或調查證據者
    ，得發通訊監察書。一、最輕本刑為三年以上有期徒刑之罪
    。前項通訊監察書，偵查中由檢察官依司法警察機關聲請或
    依職權核發，通訊監察保障法第五條第一項第一款、第二項
    前段分別定有明文。查本案承辦檢察官於偵查中認本案被告
    甲○○、乙○○均涉販賣第三級毒品、第四級毒品犯行，彼
    等所為不無涉犯毒品危害防制條例第四條第三項、第四項之
    罪嫌，而該二罪之最輕本刑均屬最輕本刑為三年以上有期徒
    刑之罪，均屬符合相關要件時，得使用監聽方式進行偵查之
    犯罪類型。且本案於偵查中，亦經檢察官就被告甲○○、乙
    ○○所使用之000000000號、000000000
    0號行動電話依法核發通訊監察書等情，有台灣嘉義地方法
    院檢察署九十四年嘉檢慎黃聲監續字第０００四八八號通訊
    監察書一份在卷可稽（參見本院卷一第七七頁），是本案通
    訊監察並無不法之處，依所通訊監察所得之資料，自可引為
    本案證據，合先說明如前。
貳、實體部分：
一、訊據被告甲○○於本院審理時固坦承持用門號000000
    000號行動電話，且為警查獲，置於證人吳宛芸前開租處
    之第三級毒品愷他命與第四級毒品一粒眠等物均屬其所有等
    情；被告乙○○坦承持用門號0000000000號行動
    電話，並曾為被告甲○○交付第三級毒品愷他命與第四級毒
    品一粒眠予被告甲○○指定之人等情，惟均矢口否認涉有共
    同意圖販賣第三級毒品愷他命與第四級毒品一粒眠等犯行，
    被告甲○○辯稱：扣案毒品均係其與友人共同購買供其自行
    施用，並無販賣之意；被告乙○○辯稱：其並無與被告甲○
    ○共同販賣毒品之犯意聯絡，而其租處亦未扣得任何毒品，
    故其並無持有毒品之行為云。
二、經查：
  (一)被告甲○○、乙○○於前揭時間，分別持用門號00000
    0000號與0000000000號行動電話等情，均經
    被告甲○○、乙○○於警詢及偵審中迭次坦承在卷，並有內
    含門號000000000號行動電話晶片之行動電話手機
    一支，與內含0000000000號行動電話晶片之行動
    電話手機一支扣案可稽，被告甲○○、乙○○甲○○、乙○
    ○此部分供述與事實相符，應堪採信。又扣案之第三級毒品
    愷他命二十三點四公克、第四級毒品一粒眠二百八十三顆（
    重五十八點五公克）均為被告甲○○所有，且分屬毒品危害
    防制條例所規範之之第三級毒品愷他命、第四級毒品Ｎｉｍ
    ｅｔａｚｅｐａｍ等情，業據被告甲○○於警詢及偵審中供
    明在卷，並經高雄醫學大學附設中和紀念醫院鑑定屬實，有
    該院檢驗報告書二張附卷可稽，此部分事實應堪認定。
  (二)被告甲○○於警詢中供稱：其曾以每包一公克一千二百元之
    價格出售愷他命等語，另供稱：九十四年八月二十三日上午
    一時十九分許，某女打電話給乙○○，告知欲拿一包菸等語
    之真意為拿取一包愷他命等語（均參見警卷第三頁），參以
    被告乙○○於前揭時間，確曾以其所使用之0000000
    000號行動電話與某姓名不詳之成年女子聯絡，且聯絡內
    容為被告乙○○詢問該女子要幾包「菸」，該女子回答稱：
    「一」等情，亦經本院勘驗被告乙○○使用之前開行動電話
    通訊內容屬實（參見本院卷一第一六五頁），另參以被告甲
    ○○持有第三級毒品愷他命高達二十三點四公克等情，足見
    被告甲○○確有販賣其所持有之第三級毒品愷他命之犯意，
    其辯稱：並無販賣第三級毒品愷他命之故意云云，顯與事實
    不符，當無可採。
  (三)被告乙○○於警詢中證稱：九十四年八月十三日上午二時五
    十二分三秒許，被告甲○○於電話中要其持一粒眠二十顆予
    綽號「江仔」之友人，並告知每顆一粒眠為五十元等語（參
    見警卷第七頁）；復於本院具結後證稱：電話中所稱之「Ｒ
    豆」之真意為一粒眠等語（參見本院卷二第六四頁），佐以
    被告甲○○於前揭電話中確曾告知被告乙○○一粒眠（即電
    話中所稱之「Ｒ豆」）每顆五十元，且被告林新尾、乙○○
    於電話中曾敘及「江仔」欲拿二十顆一粒眠等情，業經本院
    勘驗被告乙○○使用之前開行動電話通訊內容屬實（參見本
    院卷一第一五０頁），參以被告甲○○於警詢中供稱：其向
    綽號「阿倫」者購買第四級毒品一粒眠之價格為每顆二十五
    元等語（參見警卷第三頁），是依被告甲○○購入及預定出
    售第四級毒品一粒眠之價格以觀，兩者間確有相當差距，堪
    信被告甲○○確有從中圖利之意。復參以被告甲○○為警查
    獲之際，持有高達二百八十三顆（重五十八點五公克）第四
    級毒品一粒眠等情，亦有扣押筆錄一份在卷可稽，是被告持
    有第四級毒品一粒眠之數量，亦與通常持有少數毒品數量供
    自己施用之情形有別。綜此，被告甲○○確係本於意圖販賣
    之意而持有第四級毒品一粒眠等情，應堪認定。
  (三)被告甲○○於警詢中供稱：其曾以每包一公克一千二百元之
    價格出售愷他命等語，另供稱：九十四年八月二十三日上午
    一時十九分許，某女打電話給乙○○，告知欲拿一包菸等語
    之真意為拿取一包愷他命等語（均參見警卷第三頁），參以
    被告乙○○於前揭時間，確曾以其所使用之0000000
    000號行動電話與某姓名不詳之成年女子聯絡，且聯絡內
    容為被告乙○○詢問該女子要幾包「菸」，該女子回答稱：
    「一」等情，亦經本院勘驗被告乙○○使用之前開行動電話
    通訊內容屬實（參見本院卷一第一六五頁），復參以被告乙
    ○○於本院行準備程序時，亦坦承曾受被告甲○○指示，交
    付毒品予一名綽號「小林」之女子等語（參見本院卷一第五
    四頁至第五五頁），而被告甲○○於本院審理時另供稱：曾
    交付毒品與一名綽號「小可」之女子，該名女子應係被告乙
    ○○所稱之「小林」等語（參見本院卷二第六五頁），是綜
    合以上所述被告甲○○、乙○○之供述，與被告乙○○與該
    名女子通話內容相互勾稽以觀，堪信被告甲○○確
    曾以每包一千二百元之價格出售每包一公克之第三級毒品愷
    他命予綽號「小林」或稱為「小可」之女子，並由被告乙○
    ○負責交付毒品予該名女子。
  (四)另被告甲○○於本院審理時雖另辯稱：綽號「阿倫」者告知
    愷他命價格昂貴，建議其改用一粒眠，扣案之一粒眠均係綽
    號「阿倫」者所致贈，供其試用，並非其向綽號「阿倫者」
    所購云云。惟若綽號「阿倫」交付一粒眠之目的在於提供試
    用，僅贈予幾顆供被告甲○○試用即可，當無一次交付四百
    顆一粒眠之數量之理。況依被告甲○○於警詢中所供，每顆
    一粒眠之價格為二十五元，四百顆一粒眠總價已達一萬元，
    已可供被告向綽號「阿倫」者購買十公克之愷他命，此與被
    告甲○○所云因愷他命價格昂貴而欲改用一粒眠之目的當有
    不符。是被告甲○○此部分辯詞顯違常情，難以採信。另被
    告甲○○於警詢中雖辯稱：其僅將一粒眠贈予他人，用以招
    攬他人購買第三級毒品愷他命，並無販賣一粒眠之犯行云云
    。惟被告甲○○於其與被告乙○○前揭電話中，業已告知將
    交付毒品予綽號「江仔」者之被告乙○○，每顆一粒眠售價
    為五十元等情，已如前述，顯見被告甲○○並非無償交付一
    粒眠。另參以被告甲○○於偵查中所供：其向綽號「阿倫」
    者以一粒二十五元之價格購得一粒眠四百顆等語（參見偵卷
    第一二頁），足見被告甲○○確有販賣一粒眠從中賺取價差
    之行為，被告甲○○於本院審理時辯稱：其持有之一粒眠係
    綽號「阿倫」者交付供其試用云云，及其於警詢中所辯：其
    僅曾無償贈予他人一粒眠，並非販售一粒眠圖利云云，均與
    事實不符，皆無可採。
  (五)被告乙○○於九十四年八月十三日上午二時五十二分三秒許
    與被告甲○○之電話中，被告乙○○曾詢問被告甲○○有關
    一粒眠之價格，並討論交付二十顆一粒眠毒品之總價幾何等
    情，業經本院勘驗屬實（參見本院卷一第一五０頁）。依此
    ，無論被告乙○○是否實際交付毒品予購毒者或向之收受購
    毒之價款，被告乙○○均應已知被告甲○○所為，係在販售
    毒品愷他命與一粒眠。參以前述被告乙○○所持行動電話通
    訊譯文中所顯示，有姓名不詳之成年女子向被告乙○○詢問
    購買第三級毒品愷他命事宜，且被告乙○○亦與被告甲○○
    討論第四級毒品一粒眠之價格等相關事宜等情，復參以被告
    黃冠於本院審理時亦坦承：其知悉甲○○將毒品置於吳宛芸
    租處，並以電話通知其前往拿取毒品等語（參見本院卷二第
    一二六頁），依此，被告乙○○就被告甲○○意圖販賣第三
    級毒品愷他命與第四級毒品一粒眠而持有之犯行均知之甚詳
    ，並為之接洽欲購買毒品之人，且被告乙○○於被告甲○○
    欲出售毒品時，即可自行前往被告甲○○置放毒品處取走毒
    品而前往交付，足見被告乙○○就扣案毒品亦具有一定之支
    配力，而與被告甲○○共同持有。綜此，堪認被告乙○○與
    被告甲○○就意圖販賣而持有第三級毒品愷他命、第四級毒
    品一粒眠等犯行間，具有犯意聯絡及行為分擔。被告乙○○
    辯稱：其與被告甲○○間，並無意圖販賣而持有第三級毒品
    、第四級毒品之犯意聯絡及行為分擔云云，辯護意旨以扣案
    第三級毒品愷他命與第四級毒品一粒眠均係被告甲○○所持
    有，被告乙○○並未持有，故認被告乙○○應不成立意圖販
    賣第三級毒品愷他命與第四級毒品一粒眠而持有之犯行云云
    為辯，均無可採。
  (六)綜上所述，被告甲○○、乙○○共同意圖販賣而持有第三級
    毒品愷他命、第四級毒品一粒眠等犯行，均已臻明確，堪以
    認定，均應依法論科。
三、
  (一)核被告甲○○、乙○○所為均係犯毒品危害防制條例第五條
    第三項意圖販賣而持有第三級毒品罪、同條第四項意圖販賣
    而持有第四級毒品罪。
  (二)公訴意旨雖認被告甲○○、乙○○共同販賣第三級毒品愷他
    命與第四級毒品一粒眠予證人吳松霖及真實姓名年籍不詳之
    綽號「安安」、「蒼蠅」、「速宏」、「樂樂」、「東東」
    、「小芳」、「小毅」，因認被告甲○○、乙○○所為均應
    成立毒品危害防制條例第四條第三項、第四項之販賣第三級
    毒品罪及販賣第四級毒品罪行等語。惟查：
    1.證人吳松霖於警詢中證稱：其於九十四年八月二十一日曾
      以電話向被告乙○○詢問是否可以購得第三級毒品愷他命
      ，然被告乙○○告知現無可出售，因而交易未成功等語（
      參見警卷第一二頁），是被告甲○○、乙○○是否確曾出
      售第三級毒品愷他命予證人吳松霖，即非無疑。公訴意旨
      雖據被告乙○○與吳松霖於九十四年八月二十一日十五時
      四十五分二十七秒之監聽內容，認被告甲○○、乙○○確
      有出售第三級毒品愷他命之犯行。惟觀前開被告乙○○與
      證人吳松霖間之對話內容以觀，被告乙○○與吳松霖間，
      雖曾多次出現「菸」、「啤酒」、「檳榔」、「外套」等
      可疑為毒品代號之言語，然該通話內容中，僅有討論價錢
      、數量等事宜，無法肯定確認雙方確實已經進行交易（參
      見本院卷第一六一頁、第一六四頁），況依本院卷證所示
      ，亦無證據可資證明被告乙○○、證人吳松霖為前開對話
      後，事後業已實際進行交易，自難僅以該通話內容為據，
      即認被告甲○○、乙○○確有販賣第三級毒品予證人吳松
      霖之犯行。
    2.公訴意旨雖另認被告甲○○、乙○○販賣第三級毒品愷他
      命、第四級毒品一粒眠予綽號「安安」、「蒼蠅」、「速
      宏」、「樂樂」、「東東」、「小芳」、「小毅」等不詳
      姓名之成年男女，惟前開男女均僅有綽號，實際真實姓名
      年籍均無從查考，本院無從傳喚彼等到庭作證，是被告甲
      ○○、乙○○是否確有販賣第三級毒品愷他命、第四級毒
      品一粒眠予前揭諸人，尚乏積極證據可資認定。公訴意旨
      雖以被告甲○○、乙○○與前開諸人間之對話中，均不乏
      疑為毒品交易之言詞等情為據，因認被告甲○○、乙○○
      涉有販賣第三級毒品愷他命、第四級毒品一粒眠犯嫌。惟
      被告甲○○、乙○○與前開諸人之電話通話內容，雖有可
      疑為意欲進行毒品交易之對話，然此僅能證明被告甲○○
      、乙○○與前開諸人間，確有該通話內容，而依彼等雙方
      通話之內容，顯示雙方通話時之意向，雖可作為判斷雙方
      是否有販賣、購買毒品之意圖，然實際是否進行毒品交易
      ，亦即被告是否確實販賣毒品、前開諸人是否確實購買毒
      品等事項，均無法僅從雙方之電話內容獲得證明，此部分
      仍賴前開諸人之證述，以及實際查緝所得之證據，方能確
      切佐證證明被告等人間之電話內容，業已於現實生活中實
      現。況觀被告甲○○、乙○○與前開諸人之電話通話內容
      ，其中或難認定與毒品有關之言語（參見本院卷一第一０
      三頁所示「安安」與被告甲○○之對話、本院卷一第一四
      三頁所示「小毅」與被告乙○○之對話）、或雖有可疑似
      討論毒品交易之言語，但尚未達於交易之合意，彼此均稱
      再行聯絡（參見本院卷一第一０五頁所示「蒼蠅」與被告
      甲○○之對話、本院卷一第一一五頁至第一一七頁所示「
      速宏」與被告甲○○之對話、本院卷一第一二二頁至第一
      二三頁所示「樂樂」與被告甲○○之對話、本院卷一第一
      四三頁所示「東東」與被告乙○○之對話、本院卷一第一
      四四頁所示「小芳」與被告乙○○之對話），綜此，僅依
      被告甲○○、乙○○與前開諸人之電話內容，亦不足以認
      定被告甲○○、乙○○確實販賣第三級毒品愷他命、第四
      級毒品一粒眠予前揭諸人，從而，依據前開證述所述，雖
      可認定被告甲○○、乙○○確有販賣第三級毒品愷他命、
      第四級毒品一粒眠之意圖，然尚難肯認被告甲○○、乙○
      ○實際上業已著手販賣第三級毒品愷他命、第四級毒品一
      粒眠之行為，甚或業已完成販賣第三級毒品愷他命、第四
      級毒品一粒眠予前揭諸人之犯行。
    3.從而，公訴意旨認被告甲○○、乙○○二人所為均應成立
      毒品危害防制條例第四條第三項、第四項之販賣第三級毒
      品罪嫌及販賣第四級毒品罪嫌等語，容有未洽，惟其基本
      事實同一，本院仍得併予審酌，並變更起訴法條。
    (三)被告甲○○、乙○○就前開二罪，均有犯意聯絡及行為分
      擔，俱為共同正犯。另按被告行為後，刑法及刑法施行法
      業於九十四年二月二日經總統以華總一義字第０九四００
      ０一四九０一號令修正公布，並於九十五年七月一日施行
      （下稱新刑法，修正前刑法下稱舊刑法），參酌最高法院
      九十五年五月二十三日刑事庭第八次會議決議，新刑法第
      二條第一項之規定，係規範行為後法律變更所生新舊法律
      比較適用之準據法，於新刑法施行後，應適用新刑法第二
      條第一項之規定，為「從舊從輕」之比較。然刑法第二十
      八條係將「共同正犯」之定義「二人以上共同『實施』犯
      罪行為者」，修正為「實行」，就共同正犯實質意涵與範
      圍並未因此而有變動，自非屬犯罪後法律有變更，而僅為
      純文字修正，本無新舊法比較適用之問題。另被告甲○○
      、乙○○以一持有行為觸犯二罪名，為想像競合犯，應從
      一重之毒品危害防制條例第五條第三項之意圖販賣而持有
      第三級毒品罪處斷。爰審酌被告二人犯罪動機、手段、所
      得、持有毒品之數量、助長社會施用毒品之風氣、犯罪後
      均否認犯行之態度等一切情狀，分別量處如主文所示之刑
      ，以資懲儆。另扣案第三級毒品愷他命二十三點四公克、
      第四級毒品一粒眠二百八十三顆（重五十八點五公克）、
      行動電話手機二支（內含門號000000000號行動
      電話晶片一片、0000000000號行動電話晶片一
      片）均為被告甲○○、乙○○犯罪所用之工具，為供犯罪
      所用之物，應均依毒品危害防制條例第十九條第一項之規
      定沒收之。
據上論結，應依刑事訴訟法第二百九十九條第一項前段、第三百
條、毒品危害防制條例第五條第三項、第四項、第十九條第一項
，刑法第十一條前段、第二條第一項前段、第二十八條、第五十
五條，判決如主文。
本案經檢察官丙○○到庭執行職務。
中　　華　　民　　國　　96　　年　　9 　　月　　6 　　日
                  刑事第九庭    審判長法　官　楊清安
                                      法　官　朱中和
                                      法　官　卓穎毓
以上正本證明與原本無異。
如不服本判決應於收受本判決後10日內向本院提出上訴書狀，並
應敘述具體理由。如未敘述上訴理由者，應於上訴期間屆滿後20
日內向本院補提理由書狀（均須按他造當事人之人數附繕本）「
切勿逕送上級法院」。
　　　　　　　　　　　　　　　　　    書記官  秦建華
中　　華　　民　　國　　96　　年　　9 　　月　　6 　　日
附錄法條：
毒品危害防制條例第5條
意圖販賣而持有第一級毒品者，處無期徒刑或10年以上有期徒刑
，得併科新臺幣7百萬元以下罰金。
意圖販賣而持有第二級毒品者，處5年以上有期徒刑，得併科新
臺幣5百萬元以下罰金。
意圖販賣而持有第三級毒品者，處3年以上10年以下有期徒刑，
得併科新臺幣3百萬元以下罰金。
意圖販賣而持有第四級毒品或專供製造、施用毒品之器具者，處
1年以上7年以下有期徒刑，得併科新臺幣1百萬元以下罰金。
